臺灣高等法院臺中分院民事判決
110年度上易字第198號
上  訴  人  王世綸            
訴訟代理人  曹宗彞律師                  
被  上訴人  文心豐華管理委員會

法定代理人  蕭琬慈  
訴訟代理人  石育綸律師
上列當事人間請求返還不當得利事件，上訴人對於中華民國109
年12月16日臺灣臺中地方法院108年度訴字第3739號第一審判決
提起上訴，本院於110年9月7日言詞辯論終結，茲判決如下：
    主    文
原判決關於命上訴人給付逾新臺幣464,880元本息，及該部分假
執行之宣告，暨除確定部分外訴訟費用之裁判均廢棄。
上開廢棄部分，被上訴人在第一審之訴及假執行之聲請均駁回。
其餘上訴駁回。
第一審（除確定部分外）及第二審訴訟費用由被上訴人負擔百分
之三十五，餘由上訴人負擔。
    事實及理由
壹、程序方面：
    按當事人之法定代理人代理權消滅者，應由有代理權之法定
    代理人承受訴訟。前開所定之承受訴訟人，於得為承受時，
    應即為承受之聲明。聲明承受訴訟，應提出書狀於受訴法院
    ，由法院送達於他造，此觀民事訴訟法第170條、第175條第
    1項、第176條之規定自明。查本件被上訴人文心豐華管理委
    員會之法定代理人已由楊欣怡變更為蕭琬慈，經被上訴人具
    狀陳明，並提出臺中市○○區公所（下稱○○區公所）備查函影
    本（見本院卷第205頁）為證，茲據蕭琬慈具狀聲明承受訴
    訟，此有民事聲明承受訴訟狀可稽（見本院卷第201頁），
    合於上開法條之規定，自應准其承受訴訟。
貳、實體方面：
一、被上訴人主張：伊為坐落臺中市○○區○○段0000地號土地（下
    稱系爭土地）上之文心豐華公寓大廈（下稱系爭大樓）管理
    委員會（下稱管委會），上訴人於買受系爭大樓店1即同段0
    000建號、門牌號碼為臺中市○○區○○路0段000號房屋（下稱
    系爭房屋）及其基地持分（下合稱系爭房地），並於民國10
    1年12月13日辦妥所有權移轉登記後，竟隨即將系爭房屋旁
    如原證5圖示澄色範圍之系爭大樓法定空地（面積54平方公
    尺，下稱系爭法定空地）及其上已搭建之違章鐵皮地上物出
    租予第三人營業使用，而無權占有系爭法定空地，迄107年1
    2月間始將之返還予系爭大樓全體區分所有權人，是伊管委
    會自得請求上訴人給付自102年1月至107年12月共72個月之
    不當得利新臺幣（下同）72萬元等情。爰求為判命上訴人應
    給付72萬元，及自起訴狀繕本送達翌日即108年12月12日起
    至清償日止按年息百分之5加計利息，並願供擔保，請准宣
    告假執行（原審就此部分為被上訴人勝訴之判決，並為准、
    免假執行之宣告，上訴人不服，提起上訴；其餘未繫屬本院
    部分，不予贅述）。並答辯聲明：上訴駁回。
二、上訴人（原姓名為王清堯）則以：伊所買受之系爭房地附有
    位於系爭法定空地上之編號00號法定停車空間（面積15平方
    公尺，下稱00號停車位），該停車位之清潔費，多年來均陸
    續由系爭房屋之住戶即伊之前前手乙○○、前手楊儒榮及伊繳
    納，且伊就系爭土地之應有部分高於其他區分所有權人，可
    知系爭大樓各區分所有權人間就00號停車位成立分管約定，
    伊對之有分管之使用權，對系爭法定空地應係有權使用；況
    被上訴人於原審自承伊每月所繳停車位清潔費為使用系爭法
    定空地之代價，是伊並非無權占有。縱有違反使用執照所定
    使用目的，亦屬主管機關應如何處罰之問題，縱違反分管所
    定停車目的或違約使用，伊就分管部分仍有使用權限，僅生
    債務不履行問題，並無何不當得利可言。縱若認伊有不當得
    利，受損害者為共有人全體，被上訴人得否代全體共有人請
    求，亦屬有疑。又被上訴人收回系爭法定空地後之出租金額
    每月7,200元，應可為本件計算不當得利金額之參考，且被
    上訴人所請求之不法利益，包含因伊依規定使用系爭法定空
    地之合法利益，亦應先行扣除等語，資為抗辯。並上訴聲明
    ：(一)原判決除免假執行部分外關於不利於上訴人之部分，
    及該部分假執行之宣告暨訴訟費用部分之裁判均廢棄。(二)
    上開廢棄部分，被上訴人於第一審之訴及假執行之聲請均駁
    回。
三、兩造經本院整理及簡化爭點如下（見本院卷第133頁）：
(一)兩造不爭執事項：
　1.被上訴人為系爭大樓全體區分所有權人組織之管理委員會，
    並經○○區公所同意報備在案。
  2.上訴人於101年12月13日買受系爭房地，並於辦妥所有權移
    轉登記後，隨即將系爭房屋旁之系爭法定空地及其上已搭建
    之違章鐵皮地上物一併出租予第三人作為營業使用。
  3.臺中地檢署檢察官曾於107年7月27日囑託臺中市○○地政事務
    所派員測量系爭法定空地其上棚架使用面積，經測量成果面
    積為54平方公尺，此有土地複丈成果圖附於該署107年度交
    查字第218號偵查卷宗（下稱218號卷）可按。
  4.上訴人於106年8月10日與訴外人丙○○訂立如原證7之租賃契
    約。
  5.上訴人於107年12月間將系爭法定空地返還予系爭大樓其他
    區分所有權人。
  6.兩造對於臺中市政府地方稅務局○○分局（下稱○○稅務分局）
    109年3月2日及109年9月28日等函文內容均無意見。
(二)兩造爭執事項：
  1.系爭大樓各區分所有權人間就系爭法定空地之使用是否有明
    示之分管契約或默示分管協議存在？
  2.被上訴人依民法不當得利規定請求上訴人返還所受利益72萬
    元本息，有無理由？
四、得心證之理由：
(一)被上訴人得以其名義提起本件訴訟而有當事人適格：
　1.按依公寓大廈管理條例第3條第9款規定，管委會係由區分所
    有權人選任住戶若干人為管理委員所設立之組織，旨在執行
    「區分所有權人會議決議事項」及「公寓大廈管理維護事務
    」，於完成社團法人登記前，固僅屬非法人團體，並無實體
    法上完全之權利能力。然民事訴訟法第40條第3項及公寓大
    廈管理條例第38條第1項規定，均明文承認管委會具有成為
    訴訟上當事人之資格，得以其名義起訴或被訴，就與其執行
    職務相關之民事紛爭享有訴訟實施權，並於同條例第6條第3
    項、第9條第4項、第14條第1項、第20條第2項、第21條、第
    22條第1項、第2項、第33條第3款但書等，規定其於實體法
    上亦具享受特定權利、負擔特定義務之資格，賦與管委會就
    此類紛爭有其固有之訴訟實施權。故管委會倘基於規約約定
    或區分所有權人會議決議所為職務之執行，而對他人主張權
    利時，其本身縱非權利義務歸屬之主體，亦應認得基於程序
    選擇權，並依上開同條例第38條第1項規定及訴訟擔當法理
    ，選擇非以區分所有權人而以管理委員會為原告起訴請求，
    俾迅速而簡易確定私權並實現私權，避免當事人勞力、時間
    、費用及有限司法資源之不必要耗費。且各區分所有權人按
    其共有之應有部分比例，對建築物之共用部分及「其基地」
    有使用收益之權，而關於區分所有權人會議決議事項之執行
    ，與收益、公共基金及其經費之收支、保管及運用，均屬管
    理委員會之職務，此觀同條例第9條第1項前段、第36條第1
    、7款規定即明。
　2.經查，系爭大樓住戶規約第22條第1項第3款規定，區分所有
    權人或住戶有妨礙建築物正常使用及違反共同利益行為時，
    「管委會」應按下列規定處理：住戶違反公寓大廈管理條例
    第9條第2項規定，對共用部分之使用未依設置目的及通常使
    用方法為之者，應予制止，並得按其性質請求各該主管機關
    或「訴請法院」為必要之處置，如有損害並得請求損害賠償
    （見原審卷一第55頁）。準此，本件被上訴人主張上訴人無
    權占有屬共用部分之系爭法定空地，將違章地上物出租他人
    營業使用而受有損害，自得依上開住戶規約約定，對上訴人
    提起本件不當得利訴訟。另參諸系爭大樓住戶規約第16條亦
    規定，其管委會為執行財務運作業務，須設立專戶，依規範
    管理及運用其管理費及公共基金（見原審卷一第51至53頁）
    。是被上訴人以其名義提起本件訴訟，應認有當事人能力，
    且屬當事人適格，並可為權利主體。
(二)上訴人與系爭大樓各區分所有權人間就除00號停車位以外之
    系爭法定空地之使用，並無分管契約存在：
　1.按當事人主張有利於己之事實者，就其事實有舉證之責任，
    民事訴訟法第277條前段定有明文。又公寓大廈等集合住宅
    之買賣，我國實務上認為經建商與各承購戶分別約定，就公
    寓大廈之共用部分或其基地之空地由特定共有人使用者，除
    別有規定外，應認共有人間已合意成立分管契約。又共有物
    分管之約定，不以訂立書面為要件，倘共有人間實際上劃定
    使用範圍，對各自占有管領之部分，互相容忍，對於他共有
    人使用、收益，各自占有之土地，未予干涉，已歷有年所，
    即非不得認有默示分管契約之存在。又共有人合意成立分管
    契約後，他共有人嗣後將其應有部分讓與第三人，除有特別
    情事外，其受讓人對於分管契約之存在，通常即有可得而知
    之情形，而應受分管契約之拘束（最高法院109年度台上字
    第2031號民事判決意旨參照）。本件被上訴人主張上訴人無
    權占有系爭法定空地，擅自出租予第三人作為營業使用，而
    受有相當於租金之不當得利；上訴人則以其係基於與系爭大
    樓各區分所有權人間之分管契約而占有使用系爭法定空地為
    抗辯，依前開規定，自應由上訴人就其主張基於該分管契約
    而為有權占有之有利於己事實負舉證責任。
　2.經查，系爭土地上建有系爭大樓，系爭大樓設有管理委員會
    ，為地下2層、地上12層、共58戶之公寓大廈，並設有法定
    停車空間：室內48輛合計613.07平方公尺、室外1輛計15平
    方公尺，及法定空地面積為352.14平方公尺，其中室外之法
    定停車空間1輛係位於系爭法定空地範圍上之00號停車位；
    而系爭大樓為訴外人○○○○有限公司（下稱○○公司）所興建，
    系爭房地最初於97年4月7日以買賣為原因移轉登記為訴外人
    乙○○所有，嗣輾轉於101年12月13日以買賣為原因移轉登記
    為上訴人所有等情，有系爭大樓使用執照存根、竣工圖之壹
    層平面圖、使用執照、地籍異動索引、土地登記申請書、土
    地登記謄本、建物登記謄本、地籍圖、現場照片等件在卷可
    證（見原審卷一第61至67、107至109、275至284頁；本院卷
    第55至57、141至143、217至234、257至263頁），且為兩造
    所不爭執，並經臺中市政府都市發展局110年5月7日中市都
    工字第0000000000號函檢送系爭大樓之使用執照（96府都建
    使字第000號）卷宗可稽，應堪認定。
　3.再查，經原審向○○公司函調系爭房地原始買賣契約書等相關
    資料，該公司僅提供系爭大樓竣工圖之壹層平面圖及使用執
    照，對於系爭房地之原始買賣契約書則表示：事隔近20年，
    早已逾保存期限而無法提供等語，此有該公司109年3月23日
    總文字0000000號第0號函可憑（見原審卷一第273至284頁）
    。證人即○○公司副總經理甲○○於原審具結證稱：00號停車位
    就是法定空地的位置，是規劃無頂蓋型的停車位。系爭大樓
    使用執照所示之室外法定停車位有隨同建物出售給系爭房屋
    的承購戶乙○○，約定由他作停車位使用。當初只有在系爭房
    屋的買賣契約有記載，其他住戶的買賣契約沒有記載，因為
    這個建案的規劃，就系爭房屋部分之法定空地大部分都集中
    在後面車位上，所以建築師規劃持分較其他承購戶多出好幾
    倍，且該停車位所在的法定空地與大樓中庭法定空地不相連
    ，獨立在外，故僅口頭告知其他承購戶該室外停車位由系爭
    房屋承購戶使用，在其他承購戶之買賣契約上就沒有約定，
    從銷售到交屋後，其他承購戶都沒有表示意見。系爭大樓是
    94年興建、96年交屋，已經超過10年，所有建物的買賣契約
    已經沒有保留。系爭大樓區分所有權人98年度管理費明細是
    區分所有權人定的，區分所有權人都知道系爭房屋承購戶有
    室外停車位使用權等語（見原審卷二第181至183頁)。證人
    乙○○並以書狀具結證稱：伊前為系爭房地所有權人，購買系
    爭房地之買賣契約已遺失，當初購買系爭房地範圍有包括00
    號停車位，買賣契約上有註明，但只有使用權，購買時尚無
    停車位清潔或管理費之約定，管委會應有留存資料可供查詢
    等語（見本院卷第283、333、345頁）。核諸證人甲○○、乙○
    ○所證○○公司與乙○○於最初買賣系爭房地時，有包括00號停
    車位之使用權，並於買賣契約中註明乙節相符。
　4.觀諸系爭大樓98年度區分所有權人管理費明細所示（見原審
    卷一第111頁），明確記載「戶別店1、姓名乙○○、坪數58.1
    4、車位49平、每期管理費3,488、車位清潔費400、合計3,8
    88」之收費標準及金額，早於系爭房屋為第一手住戶乙○○所
    有期間，已將00號停車位列屬該住戶所用並據以計收車位清
    潔費。迄系爭大樓101年度區分所有權人管理費明細、收款
    紀錄明細表所示（見原審卷一第117至123、143至147頁），
    就系爭房屋部分，除收取管理費3,488元外，仍對該住戶計
    收車位清潔費400元。乃至上訴人買受系爭房地後之107年度
    管理費繳交一覽表所示（見原審卷一第149頁），亦對上訴
    人計收車位清潔費400元，直到兩造衍生刑事竊佔案件之偵
    查期間，於107年12月間將系爭法定空地返還予系爭大樓其
    他區分所有權人後，始未繼續於108年間計收車位清潔費，
    有108年度管理費繳交一覽表、107、108年歷月收費單可稽
    （見原審卷一第155至161頁）。可見00號停車位自始即歸系
    爭房屋住戶所管領使用，而經管委會據以造冊計收車位清潔
    費，已歷時約10年之久，並非由其他住戶或管委會管領使用
    之。再者，上訴人於101年12月13日買受系爭房地後，隨即
    將系爭房屋旁之系爭法定空地及其上已搭建之違章鐵皮地上
    物一併出租予第三人作為營業使用，為兩造所不爭執，並有
    街景圖、現場照片可稽（見原審卷一第189至195頁、218號
    卷第49至51頁），益徵系爭房屋住戶已占用00號停車位多時
    。徵諸00號停車位所在系爭法定空地位置，係位於系爭大樓
    一樓室外開放空間之人行道轉角處內（見原審卷一第107、2
    75頁），系爭大樓住戶均得公然見之。而依被上訴人所提其
    他住戶之房屋預定買賣合約書、汽車車位地下層平面圖所示
    （見本院卷第157至200頁），僅見該住戶與○○公司約定取得
    地下層某編號之汽車停車位使用權，並於汽車位使用約定書
    第2條明確約定「其餘車位同意由賣方（即○○公司）另外出
    售予本社區其他所有權人所有，買方願意拋棄使用、收益、
    處分及排除他人干涉之權利」（見本院卷第163頁），然未
    據其提出有何其他住戶主張00號停車位使用權之事證。則依
    系爭大樓買方與○○公司所簽上開買賣契約之約定，各承購戶
    顯已同意○○公司將包括00號停車位在內之其他停車位出售予
    其他住戶使用，並各自管領自購之停車位，且互不干涉，因
    此有分管約定存在。
　5.綜上各情以觀，興建及銷售系爭大樓之建商即○○公司既然與
    系爭房屋之承購戶約定00號停車位由店1即系爭房屋住戶使
    用，其他地下層停車位則與其他承購戶約定由各該住戶使用
    ，○○公司並與各承購戶間分別約定，同意由○○公司出售其他
    車位予其他住戶，買方願意拋棄使用、收益、處分及排除他
    人干涉之權利；且00號停車位同其他停車位，均已實際上劃
    定使用範圍，系爭大樓之各共有人對各自占有管領部分，係
    互相容忍，未予干涉，並已歷時約10年之久，核其情節，應
    認共有人間已默示成立分管契約。又00號停車位係位於系爭
    大樓一樓室外系爭法定空地之人行道轉角處內，上開占有使
    用現狀，各住戶及買受人極易瞭解，且其他住戶係長期使用
    地下層停車位，亦長期未占用00號停車位，並拋棄對00號停
    車位之權利，堪認上開分管契約成立後，各共有人之受讓人
    對於該分管契約之存在，有可得而知之情形，故應受分管契
    約之拘束。被上訴人雖辯稱上開分管契約未載明於規約，依
    公寓大廈管理條例第23條第2項第1、2款規定，應屬無效等
    語；然查，系爭大樓各住戶就停車位之專用權取得，係於○○
    公司與各承購戶簽訂買賣契約時所買受並約定各自管領，且
    於汽車位使用約定書第2條約定，買方願意拋棄○○公司所出
    售其他車位之使用、收益、處分及排除他人干涉之權利；徵
    諸系爭大樓住戶規約第6條第1項第3款雖約定：「約定專用
    部分：公寓大廈共用部分經約定供特定區分所有權人使用者
    ，使用者名冊由管理委員會造冊保存」（見原審卷一第39頁
    ），然經上訴人請求被上訴人提出其他48個停車位有無作成
    約定專用之決議或依規約造冊，被上訴人亦自陳並無相關決
    議或規約造冊資料等語（見本院卷第132、332頁），是各承
    購戶所買受停車位之專用部分，亦未作成約定專用之決議或
    依規約造冊，然觀諸系爭大樓區分所有權人管理費用明細（
    見原審卷一第111、113頁），則有將各住戶各自所使用之停
    車位編號予以表列作為收費之依據。可見系爭大樓各住戶間
    關於停車位之專用權之取得，本非透過住戶決議或規約決定
    之，而關於共有物分管之約定，並不以訂立書面為要件，亦
    如前述，要難以系爭大樓住戶間未將已有分管約定之00號停
    車位載明於規約造冊而認其不生效力。又上訴人雖於218號
    案件偵查中，將原坐落系爭法定空地上之棚架等地上物拆除
    ，並於107年12月間返還系爭法定空地（見兩造不爭執事項3
    、5；218號卷第74頁反面至80頁），然此僅係上訴人同意將
    其地上物拆除以回復原狀，其於偵查中、原審及本院審理中
    均未表示拋棄00號停車位之使用權，尚難以此推認上訴人拋
    棄00號停車位之使用權。此外，就系爭法定空地除00號停車
    位外之部分，上訴人自陳並無分管契約或約定專用為伊所使
    用等語明確（見本院卷第132頁），上訴人亦未就此占有部
    分舉證有何分管契約或占有權源存在，是認上訴人與系爭大
    樓各區分所有權人間僅就00號停車位有分管契約存在，對於
    除00號停車位以外之系爭法定空地部分，則無分管契約存在
    。
(三)被上訴人得請求上訴人返還不當得利464,880元：
  1.按無法律上之原因而受利益，致他人受損害者，應返還其利
    益。雖有法律上之原因，而其後已不存在者，亦同。民法第
    179條定有明文。而民法第818條所定各共有人按其應有部分
    ，對於共有物之全部有使用收益之權。係指各共有人得就共
    有物全部，於無害他共有人之權利限度內，可按其應有部分
    行使用益權而言。故共有人如逾越其應有部分之範圍使用收
    益時，即係超越其權利範圍而為使用收益，其所受超過利益
    ，要難謂非不當得利（最高法院55年台上字第1900號判決先
    例意旨參照）。苟共有物分管契約係以共有土地之專用使用
    權為其內容，而該專用權之成立復約定為一定之使用目的時
    ，專用權人之使用應受其拘束，不得逾越其範圍而擅自變更
    用途，否則即難對其他共有人主張其為有權占有（最高法院
    105年度台上字第1677號判決意旨參照）。另依不當得利之
    法則請求返還不當得利，以無法律上之原因而受利益，致他
    人受有損害為其要件，故其得請求返還之範圍，應以對方所
    受之利益為度；倘利益超過損害，應以損害為返還範圍，非
    以請求人所受損害若干為準。而無權占有他人所有物或地上
    物，可能獲得之相當於租金之利益為社會通常之觀念，應以
    客觀上占有人所受之利益為衡量標準，非以請求人主觀上所
    受之損害為斷（最高法院61年台上字第1695號判決先例、10
    4年度台上字第715號判決意旨參照）。再不當得利依其類型
    可區分為「給付型之不當得利」與「非給付型不當得利」，
    前者係基於受損人之給付而發生之不當得利，後者乃由於給
    付以外之行為（受損人、受益人、第三人之行為）或法律規
    定或事件所成立之不當得利。在「非給付型之不當得利」中
    之「權益侵害之不當得利」，由於受益人之受益非由於受損
    人之給付行為而來，而係因受益人之侵害事實而受有利益，
    因此祇要受益人有侵害事實存在，該侵害行為即為「無法律
    上之原因」，受損人自不必再就不當得利之「無法律上之原
    因」負舉證責任，如受益人主張其有受益之「法律上之原因
    」，即應由其就此有利之事實負舉證責任。又「非給付型之
    不當得利」中之「權益侵害之不當得利」，凡因侵害取得本
    應歸屬於他人權益內容而受利益，致他人受損害，欠缺正當
    性，亦即以侵害行為取得應歸屬他人權益內容之利益，而從
    法秩權益歸屬之價值判斷上不具保有利益之正當性者，即應
    構成「無法律上之原因」而成立不當得利（見最高法院100
    年度台上字第899號判決意旨參照)。
　2.經查，上訴人於101年12月13日買受系爭房地後，即將系爭
    房屋旁之系爭法定空地及其上已搭建之違章鐵皮地上物一併
    出租予第三人作為營業使用，為兩造所不爭執，應堪認定。
    可知上訴人占用系爭法定空地所受利益，並非基於被上訴人
    之給付行為而取得，係因上訴人之侵害事實而受有利益，致
    被上訴人受有損害，核屬「非給付型之不當得利」中之「權
    益侵害之不當得利」，應由上訴人就其有受益之「法律上之
    原因」負舉證責任。而上訴人基於分管契約就00號停車位部
    分有使用權，對於除00號停車位以外之系爭法定空地部分，
    則無分管契約或其他占有權源存在，已如前述，上訴人亦未
    就該部分占有提出其他證據證明有何法律上之原因，則上訴
    人占有除00號停車位以外之系爭法定空地部分即無法律上之
    原因。上訴人雖亦將00號停車位連同其上搭建之地上物出租
    他人營業使用，不符停車位設置之使用目的而變更用途，亦
    難就此對其他共有人主張其為有權占有，然就上訴人所占用
    之00號停車位使用權而言，基於分管契約及前揭汽車位使用
    約定書第2條約定「其餘車位同意由賣方另外出售予本社區
    其他所有權人所有，買方願意拋棄使用、收益、處分及排除
    他人干涉之權利」，他共有人對該車位並無專用權，並拋棄
    其使用收益權，本即非歸屬於其他共有人之權益內容，縱使
    上訴人就00號停車位違規使用，尚不侵害他共有人此部分權
    益而受有損害。另就上訴人無權占用除00號停車位以外之系
    爭法定空地部分，其中屬上訴人對系爭土地之應有部分範圍
    ，亦非為其他共有人所有，自亦未侵害其等權益而受有損害
    。從而，被上訴人請求上訴人給付其占用00號停車位之不當
    得利部分，尚屬無據；而被上訴人對於上訴人無權占用除00
    號停車位以外之系爭法定空地部分，就上訴人逾越其應有部
    分範圍使用收益所受超過之利益部分，請求給付相當於租金
    之不當得利，則屬有據。
　3.再查，上訴人於101年11月14日買受系爭房屋後，即將系爭
    法定空地及其上已搭建之違章鐵皮地上物一併出租予第三人
    作為營業使用，迄107年12月間始返還系爭法定空地，為兩
    造所不爭執，故被上訴人請求返還自102年1月起至107年12
    月止，共72個月之不當得利，尚無不合。另依上訴人所提各
    於106年、108年間簽訂之租約所示（下稱106年、108年租約
    ，見原審卷二第285至310頁），其中106年租約之租期，係
    自106年7月11日起至111年7月10日止，租賃範圍係包括系爭
    房地及系爭法定空地一併出租，租金為每月4萬元（見原審
    卷二第286頁）；而108年租約之租期，則自108年3月10日起
    至110年3月9日止，當時因系爭法定空地業已返還，故租賃
    範圍係僅為系爭房地，不包括系爭法定空地，租金為每月3
    萬元（見原審卷二第296頁）。可見上訴人將系爭房地出租
    之每月租金收益，租賃範圍有無包括系爭法定空地之差額為
    每月1萬元(計算式：00000－00000＝10000)，該1萬元即屬上
    訴人占有系爭法定空地出租每月所受利益，上訴人主張以被
    上訴人收回系爭法定空地後所收租金利益為計，委無可採。
    又系爭法定空地面積為54平方公尺，00號停車位面積則為15
    平方公尺，已如前述，則扣除00號停車位面積後，其餘系爭
    法定空地面積為39平方公尺（計算式：54-15＝39）；另上訴
    人就系爭土地之應有部分為10000分之1060，亦有系爭土地
    登記謄本在卷可查（見原審卷一第125頁），則上訴人就系
    爭法定空地逾越其應有部分範圍而為使用收益之比例，應為
    10000分之8940（計算式：1-1060/10000＝8940/10000）。故
    據上以計，被上訴人得請求上訴人給付占有系爭法定空地相
    當於租金收益之不當得利為464,880元（計算式：10000元/
    月×39/54×（1-1060/10000）×72月＝464,880，元以下四捨五
    入），逾此部分之請求，不應准許。
五、綜上所述，被上訴人依不當得利之法律關係，請求上訴人給
    付464,880元，及自起訴狀繕本送達翌日即108年12月12日（
    見原審卷一第93頁）起至清償日止，按年息百分之5計算之
    利息部分，洵屬有據，應予准許；逾此部分之請求，為無理
    由，應予駁回。從而原審就超過上開應予准許部分，為上訴
    人敗訴之判決，自有未洽，上訴意旨指摘原判決此部分不當
    ，求予廢棄改判，為有理由，爰由本院廢棄改判如主文第二
    項所示。至於上開應准許部分，原審為上訴人敗訴之判決，
    核無違誤。上訴意旨指摘原判決此部分不當，求予廢棄改判
    ，為無理由，應駁回其上訴。
六、本件事證已臻明確，兩造其餘之攻擊或防禦方法及所用之證
    據，經本院斟酌後，認為均不足以影響本判決之結果，爰不
    逐一論列，併此敘明。
七、據上論結，本件上訴為一部有理由、一部無理由，依民事訴
    訟法第450條、第449條第1項、第79條，判決如主文。
中　　華　　民　　國　　110 　年　　9 　　月　　28　　日
              民事第五庭    審判長法　官  游文科
                                  法　官  李慧瑜
                                  法　官  吳崇道  
正本係照原本作成。
不得上訴。
                                  書記官  洪郁淇
中　　華　　民　　國　　110 　年　　9 　　月　　28　　日